【裁判字號】    97,上易,1026
【裁判日期】    971030
【裁判案由】    恐嚇
【裁判全文】
臺灣高等法院刑事判決                97年度上易字第1026號
上  訴  人
即  被  告  庚○○
            甲○○
                    （另案於台灣新竹監獄執行中）
            乙○○
                      號
            戊○○
            丙○○
上  一  人
選任辯護人  鄧敏雄律師
上列上訴人因被告恐嚇案件，不服臺灣新竹地方法院96年度訴字
第487號，中華民國97年3月26日第一審判決（起訴案號：臺灣新
竹地方法院檢察署96年度偵字第1979、3684、4093號），提起上
訴，本院判決如下：
    主  文
原判決關於甲○○、乙○○、戊○○、丙○○部分均撤銷。
甲○○共同犯恐嚇取財罪，處有期徒刑捌月，減為有期徒刑肆月
，如易科罰金，以新臺幣壹仟元折算壹日。扣案玩具手槍壹支、
附表所示之本票伍張，均沒收。
乙○○共同犯恐嚇取財罪，累犯，處有期徒刑壹年，減為有期徒
刑陸月，如易科罰金，以新臺幣壹仟元折算壹日。扣案玩具手槍
壹支、附表所示之本票伍張，均沒收。
戊○○共同犯恐嚇取財罪，處有期徒刑拾月，減為有期徒刑伍月
，如易科罰金，以新臺幣壹仟元折算壹日。扣案玩具手槍壹支、
附表所示之本票伍張，均沒收。
丙○○共同犯恐嚇取財罪，處有期徒刑壹年貳月，減為有期徒刑
柒月。扣案玩具手槍壹支、附表所示之本票伍張，均沒收。
其他上訴駁回。
    事     實
一、
  (一)丙○○綽號「智哥」，曾於民國（下同）79年間，因殺人、
    偽造文書、槍砲彈藥刀械管制條例等案件，經判處應執行有
    期徒刑15年確定在案，於85年1月11日縮短刑期假釋出監，
    嗣被撤銷假釋，入監執行殘刑，另因偽造文書案件，經臺灣
    宜蘭地方法院判處有期徒刑4月確定在案，接續執行上開殘
    刑，於92年2月14日縮短刑期假釋出監，96年6月5日縮刑期
    滿（不構成累犯）；乙○○前於88年間，因懲治盜匪案件，
    經臺灣新竹地方法院以88年度少訴字第9號判決判處有期徒
    刑4年確定在案，於92年2月23日執行完畢；甲○○綽號「百
    吉」，前因搶奪等案件，經臺灣新竹地方法院以90年度訴字
    第671號判決判處有期徒刑4年8月確定在案，於95年6月16
    日縮短刑期假釋出監，96年12月10日縮刑期滿，甲○○與乙○○2人係兄弟關係（甲○○從父姓，乙○○則從母姓）。
  (二)庚○○綽號「阿肥」，曾於95年間至丙○○經營之撞球場工
    作，因而認識丙○○，戊○○、乙○○、甲○○亦認識丙○○，彼此間亦互相認識，渠等均稱丙○○為「智哥」。己○○與丁○○（嗣更名為馬盈莉）為男女朋友，己○○曾於94
    、95年間，因擺放電動玩具機臺而繳交規費予丙○○進而熟
    識。丙○○、庚○○、乙○○、戊○○、甲○○等5人因認
    己○○在外宣稱仍有繳交保護費予丙○○，而認有損丙○○
    之聲譽，乃心生不滿，遂共同基於意圖為自己不法所有之恐
    嚇取財之犯意聯絡，於96年2月28日下午2、3時許，由乙○○先撥打電話邀約己○○至某KTV，惟己○○未前往；繼而
    於當日下午5、6時許，由庚○○、戊○○、乙○○及甲○○
    至丁○○所經營位於新竹縣竹東鎮某工地之福利社，詢問己○○之下落，並要求丁○○告知己○○於當日晚上7時30分
    許，至劉昌火所經營位於新竹縣竹東鎮○○路406號之檳榔
    攤。丁○○告知己○○後，其2人因恐丙○○等人要找己○○麻煩，己○○、丁○○即前往同為丙○○、己○○2人之
    乾媽蕭玉梅家中，要求蕭玉梅陪同前往，代己○○說情，蕭
    玉梅得知上情後允諾陪同前往處理，由丁○○駕車，搭載蕭
    玉梅及其媳婦王麗蘭先行前往新竹縣竹東鎮○○路406號之
    檳榔攤。
  (三)丁○○、蕭玉梅及王麗蘭於當日晚間7、8時許至新竹縣竹東
    鎮○○路406號之檳榔攤時，見其內有庚○○、戊○○、乙○○及十多名姓名年籍不詳之成年人在場，渠等告知丁○○
    要找的是己○○，並要求己○○一定要到場等語。丁○○聽
    聞後，即以電話聯絡己○○到場，並與蕭玉梅及王麗蘭一同
    至門口等候己○○。嗣己○○到達新竹縣竹東鎮○○路406
    號，丁○○等3人亦隨同己○○進入屋內；己○○一進入屋
    內後，丙○○亦隨後由屋外進入，嗣庚○○旋以玩具手槍乙
    支抵住己○○太陽穴，此際蕭玉梅隨即表示：「我在場，還
    給我動人」、「我人在這裡，你們還敢拿槍出來，都沒有把
    我當一回事」等語，丙○○因顧慮蕭玉梅在場，遂表示：「
    人不要給我動」等語後，先行離去。嗣庚○○又向己○○表
    示：「你明明在外面有放風聲說有繳保護費給智哥」、「你
    明明有講」等語，此時庚○○因有人出面勸阻而將玩具手槍
    收下，乙○○旋即對己○○說：你這樣子「智哥」怎麼在竹
    東立足等語，庚○○與乙○○、戊○○及甲○○等人又共同
    向己○○恐嚇稱：因己○○在外亂放話，要拿新臺幣（下同
    ）100萬元出來等語，乙○○並取出先前於新竹縣竹東鎮某
    便利商店購買之本票，要求己○○當場簽發本票，且與甲○○向己○○表示簽一簽就沒事等語；另戊○○亦表示有這件
    事情就趕快簽一簽等語。因己○○堅持不願意簽發本票，而
    丁○○、蕭玉梅在旁又替己○○求情，庚○○等人遂分別至
    上開住宅外，以電話聯絡丙○○，經多次協調後，乙○○始
    進入屋內向己○○表示同意將金額降為25萬元，己○○雖心
    生畏懼，惟仍不願意簽發本票，其等即向己○○表示不然你
    先走試試看、你就不要簽啊，沒關係，你走啊，你走試試看
    等語，其時，在旁觀看之丁○○因恐庚○○持有之玩具手槍
    為具有殺傷力之槍枝，且現場又有多名姓名年籍不詳之成年
    男子，擔憂己○○與其自身之安危而心生畏懼，遂同意簽發
    本票，庚○○等人亦表示丁○○簽發本票也可以，丁○○遂
    當場簽發如附表所示之本票共5張交付予乙○○，乙○○並
    於翌日將前開5紙本票再交付予庚○○。
  (四)翌日庚○○又打電話告知丁○○，支票須由己○○本人簽發
    ，之後即由庚○○與己○○自行聯絡，並約定於96年3月20
    日由己○○在新竹縣竹東鎮○○路406號之檳榔攤交付25 萬
    元。嗣經己○○及丁○○報警尋求協助，而於96年3月20 日
    晚上6時許，經己○○、丁○○帶同新竹縣警察局員警至前
    開檳榔攤，當場查獲在場等候收款之庚○○、甲○○、乙○○等3人，並當場在庚○○身上扣得由丁○○所簽發如附表
    所示之本票5紙，嗣經庚○○於同年4月3日帶同警方至其家
    中取出其所有之玩具手槍1支，並經警通知丙○○到場，再
    循線查獲戊○○，始知悉上情。
二、案經己○○訴由新竹縣政府警察局移送臺灣新竹地方法院檢
    察署偵查起訴。
    理    由
壹、證據能力之認定部分：
    按被告以外之人（包括證人、鑑定人、告訴人、被害人及共
    同被告等）於審判外之陳述雖不符刑事訴訟法第159條之1至
    之4等4條之規定，而經當事人於審判程序同意作為證據，法
    院審酌該言詞陳述或書面陳述作成時之情況，認為適當者，
    亦得為證據；當事人、代理人或辯護人於法院調查證據時，
    知有刑事訴訟法第159條第1項不得為證據之情形，而未於言
    詞辯論終結前聲明異議者，視為有前項之同意，同法第159
    條之5定有明文。立法意旨在於傳聞證據未經當事人之反對
    詰問予以核實，原則上先予排除。惟若當事人已放棄反對詰
    問權，於審判程序中表明同意該等傳聞證據可作為證據；或
    於言詞辯論終結前未聲明異議，基於尊重當事人對傳聞證據
    之處分權，及證據資料愈豐富，愈有助於真實發見之理念，
    且強化言詞辯論主義，使訴訟程序得以順暢進行，上開傳聞
    證據亦均具有證據能力。查本件下列所引用之被告以外之人
    於審判外之供述或非供述證據，因公訴人、被告及辯護人均
    已於本院審理時表示無意見（見本院卷第42至43頁、第74頁
    、第83頁、第126至130頁），且迄至言詞辯論終結前未再聲
    明異議，而本院審酌上開供述或非供述等證據資料製作時之
    情況，無不當取供及證明力明顯過低之瑕疵，認以之作為證
    據應屬適當，故揆諸前開規定，認前揭證據資料應有證據能
    力。
貳、認定上訴人即被告庚○○、甲○○、乙○○、戊○○、丙○○等人犯罪事實所憑之證據及理由：
一、訊據被告庚○○、戊○○、乙○○3人固坦承有上開共同恐
    嚇取財之犯行，惟被告甲○○、丙○○則矢口否認參與本件
    犯行，被告甲○○辯稱：伊當天是去找同案被告乙○○，跟
    被害人己○○不認識，沒有跟己○○說話，亦未對己○○說
    「你自己在外面亂講話，有就有，沒有就沒有」等語。當天
    在檳榔攤喝酒，說什麼話不記得了，因為酒喝多了云云；被
    告丙○○辯稱：伊之綽號固叫「智哥」，當天伊亦有去檳榔
    攤，但伊只是去買檳榔，並未看到己○○，也沒有跟己○○
    說話，伊並未參與本件恐嚇取財犯行云云。經查：
  (一)上開被告庚○○、戊○○、乙○○共同恐嚇取財等節，業於
    渠等於偵查中、原審及本院審理時供認不諱（見96年度偵字
    第1979號卷第34至35頁、第142頁，本院卷第23至26頁、第
    30至31頁、第52頁），核與證人即被害人己○○、丁○○等
    人於警詢時、偵查中及原審審理時具結後證述情形大致相符
    （見上開偵卷第37至39頁、第46頁、第265至266頁，原審卷
    第202頁），且有被告庚○○、戊○○於偵查中提出之自白
    書（見上開偵卷第268至271頁，96年度偵字第3684號卷第18
    至19頁）及被告庚○○、戊○○分別所持用門號0000000000
    、0000000000與共同被告丙○○所使用門號0000000000等行
    動電話通聯紀錄（見96年度偵字第1979號卷第156至157頁、
    第177頁至179頁）在卷可稽。此外，並有被害人丁○○所簽
    發如附表所示之本票5紙及被告庚○○所有持以抵住被害人
    太陽穴之玩具手槍乙支扣案足資佐證。足認被告庚○○、戊○○、邱永晶等人之自白核與事實相符，可以採信。
  (二)被告甲○○雖否認有對被害人己○○出言恐嚇，辯稱：當天
    伊是去找同案被告乙○○，伊與己○○並不認識，亦未與己○○說話云云。然查：
  1.證人己○○於原審審理時具結後證稱：「被告甲○○確實有
    說恐嚇的話，而且也表示簽一簽本票就沒事，最後是經過被
    害人丁○○與被告庚○○、甲○○、戊○○及乙○○協調後
    決定簽5張本票，每張5萬元」等語，並經被告甲○○當庭詰
    問證人己○○：「（問：當天我雖然有在現場，究竟我有無
    參與恐嚇你簽本票的事情？）有」等語（見原審97年2月20
    日審判筆錄）；且證人己○○前開所述，核與證人丁○○於
    警詢時供述：「在場的人『阿肥』（即同案被告庚○○）、
    『阿昌』（即同案被告乙○○）、『百吉』（即被告甲○○
    ）等就恐嚇被害人己○○說不簽本票就押走」等語（見96年
    度偵字第1979號卷第46頁）；復於原審審理時具結後證稱：
    「96年2月28日傍晚5、6點，『阿昌』跟『百吉』有去工地
    福利社，當天晚上在新竹縣竹東鎮○○路406號內，被告甲○○都在『阿昌』旁邊幫腔」等語（見原審97年3月12日審
    理筆錄）。
  2.即被告甲○○亦於警詢時供陳：「（問：96年2月28日晚上7
    點半己○○有沒有跟他女朋友一起去檳榔攤，你有沒有去？
    ）當天晚上7點我有去『火哥』的檳榔攤，7點半己○○他女
    朋友先到檳榔攤，問『阿肥』找『金鑽』（即被害人己○○
    ）幹什麼？為什麼找他這麼急？『阿肥』說：『妳叫他出面
    就對了，我不是要找妳，是要找他』，後來己○○就來了，
    還有綽號『智哥』的人也到場，這時候我到對面買高粱酒所
    以不知道『智哥』和己○○說什麼，我買酒回來後約2、3分
    鐘『智哥』就走了」，「（問：『智哥』走了之後現場發生
    了什麼事？）『智哥』走了之後，我看見『阿肥』拿出來1
    把黑色手槍比著己○○說：『你明明就有講，還說沒有講』
    ，己○○回答說：『我沒有講』，我和其他人攔著『阿肥』
    ，『阿肥』就把槍收起來，後來我弟弟『阿昌』就對己○○
    說：『你這樣子『智哥』怎麼在竹東立足，你都報他的名字
    ，你亂說話已經3次了，我本來要拿你100萬，拿你30萬就好
    ，現在本票就給我簽一簽』。己○○就說：『我真的沒講』
    。後來己○○還是沒有簽本票，但他女朋友在一旁求情說己○○真的沒有錢，我告訴己○○：『你自己隨便亂講話，現
    在又說沒有，有就有，沒有就沒有』。當時我看見我弟弟『
    阿昌』一直出去外面打電話，後來他說：『好啦，減5萬，
    25萬，不可能再降了，趕快簽一簽，每十天一期要給5萬元
    』，己○○還是不肯簽，後來是他女朋友簽下5張各新臺幣5
    萬元本票由我弟弟『阿昌』交給『阿肥』保管，之後己○○
    和他女朋友就離開了」等語（見96年度偵字第1979號卷第27
    至28頁），核與同案被告即被告甲○○之弟乙○○於偵查中
    供述：「當天下午有與同案被告甲○○、庚○○到建築工地
    福利社找被害人己○○，被害人己○○不在，由其女友丁○○轉告，當日晚上7時30分許被害人丁○○先到檳榔攤，後
    來被害人己○○也到了... 『阿肥』拿出乙把手槍比著被害
    人己○○說：你明明就有講，還說沒有講，被害人己○○回
    答說：我沒有講，同案被告甲○○和其他人攔著『阿肥』，
    『阿肥』就把槍收起來，後來我就對被害人己○○說：你這
    樣子『志哥』（應為『智哥』之誤）怎麼在竹東立足，你都
    報他的名字，你亂說話已經3次了，我本來要拿你100萬，拿
    你30萬就好，現在本票就給我簽一簽，被害人己○○就說：
    我真的沒講，後來被害人己○○還是沒有簽本票，但被害人
    丁○○在一旁求情說被害人己○○真的沒有錢，同案被告甲○○告訴己○○：你自己隨便亂講話，現在又說沒有，有就
    有，沒有就沒有等語；我才說：好啦，減5萬，25萬，不可
    能再降了，趕快簽一簽，每十天一期要給5萬元，被害人己○○還是不肯簽，後來是被害人丁○○就簽下5張各5萬元本
    票由我交給『阿肥』保管，之後被害人己○○和丁○○就離
    開了，本票是我去便利商店買的」等語（見96年度偵字第
    1979號卷第34至35頁、第142頁）。綜上，已足認被告甲○○確有參與本件恐嚇取財之犯行，其前開所辯，顯係事後畏
    罪飾卸之詞，委無足採。至證人邱進福雖於原審審理時到庭
    證稱伊於96年2月28日在新竹縣竹東鎮○○路406號檳榔攤看
    到被告甲○○，並與之喝酒、聊天云云（見原審卷第141至
    142頁），惟經原審再次告知證人具結後應據實陳述，並補
    充訊問證人邱進福，其始證稱：「被告甲○○叫我來作證，
    要我說當天我們在喝酒，其他事情我都不知道」等語（見原
    審卷第145頁），可見證人邱進福前所證述案發當日有與被
    告甲○○一同飲酒云云，顯非事實，不足採信。
  (三)又被告丙○○雖辯稱當天伊至檳榔攤，只是去買檳榔，並未
    看到己○○，亦未與己○○說話，伊並未參與本件恐嚇取財
    犯行云云。惟查：
  1.被告丙○○前揭所辯，固據證人即同案被告庚○○供稱係伊
    至被害人處打電動欠下20幾萬元債務，並簽立本票為據，伊
    想將本票拿回，故假藉被告丙○○名義犯下本案，實則被告
    丙○○事先並不知情云云，同案被告甲○○亦供稱：丙○○
    與本案無關，係伊事後向丙○○提及此事，丙○○始知情云
    云。２然依證人即被害人己○○於警詢時供述：「我在當日
    20時許到該檳榔攤... 其中有幾個分別是『阿昌』、『阿信
    』（應為『阿興』之誤，即被告戊○○）、『阿肥』、『百
    吉』還有他們的大哥丙○○，『阿肥』就拿一把黑色手槍指
    著我太陽穴說：我為什麼在外面亂講話等等，要我拿100萬
    元處理，這件事情才會結束，後來經由我女朋友（即被害人
    丁○○）還有我乾媽（即蕭玉梅）向對方求情，『阿肥』等
    人才同意以25萬元，並要求我女朋友簽立5張面額各為5萬元
    的商業本票，才讓我與丁○○離開」等語（見96年度偵字第
    1979號卷第37 至39頁）；於偵查中具結後證稱：「（問：
    96年2月28日庚○○等人是在何處要求你要簽本票？）當天
    下午4點多有人打電話給我，約我到東峰路406號劉昌火開的
    檳榔攤說要跟我談事情，我有問對方是什麼事，對方不說，
    我就不敢去，我就叫我乾媽、丁○○先去，他們到的時候，
    對方也沒有跟他們說是什麼事，對方又叫丁○○打給我叫我
    去，我約在7- 8點時去，我一進去就看到約10多個人，其中
    有看到戊○○、庚○○、乙○○，甲○○有坐在那邊，……
    丙○○有站在門口跟那些小朋友說話，我一進去，庚○○就
    將槍拿出來抵住我的太陽穴，並說我為什麼在外面亂說話，
    抵住約10幾秒後放下槍，乙○○也說他老板說我為什麼在外
    面亂說話，要交100萬元出來解決，講完之後，坐在他旁邊
    的甲○○也是這樣子說；接著丙○○從門口走進來，也有跟
    我說為什麼在外面亂說話，叫我不要在外面亂說話，並要我
    拿100萬元出來解決，講完隨即人就走。戊○○他有在場，
    他是站在一進門的右手邊，我剛進去時，他是跟丙○○在一
    起。後來乙○○、甲○○叫我坐下來喝高粱酒，我沒有喝，
    他們兩人及庚○○都說簽一簽就沒事了，我還是不簽，我說
    我沒有欠丙○○錢，也沒有那麼多錢，乙○○有打電話給他
    老板丙○○，後來先同意降到30萬元，他說他可以全權處理
    ，跟老板沒有關係，我還是沒有簽，後來降到25萬元，可以
    分5期，我還是沒有簽，丁○○怕說我會受傷害，就幫我簽
    了5張本票，全程丁○○跟我乾媽蕭玉梅都有在場」，「（
    問：前因是何事？）他怪我說為什麼在外面亂說話說我有繳
    規費給他，事實上我有繳一次3萬6,000元的規費給他，因為
    我有放檯子到他的地盤，竹東地區是他的地盤，聽說他跟竹
    東地區的警察很熟，所以我沒有到竹東報案，就是這個原因
    。3月2日下午2點，庚○○有打電話給丁○○說不要丁○○
    簽，不要分期，要由我重新簽本票25萬元，並要在3月20日
    付清」等語（見上開偵卷第265至266頁）；於原審審理時具
    結後證述：「當天丙○○確有進入新竹縣竹東鎮○○路406
    號之住宅，進去一分鐘上下就走了，丙○○叫我不要亂講話
    ，乙○○當時也告訴我，是他老闆即丙○○認為我在外面亂
    放話，我當時就知道是丙○○要我付錢，當天丙○○有跟其
    他被告4人說今天不要給我動人」等語（見原審卷第123、13
    0、131頁）。
  2.證人即被害人丁○○於原審審理時具結後證稱：「（問：己○○到場後，在新竹縣竹東鎮○○路406號發生何事情？）
    己○○一進來沒多久丙○○就來了，丙○○指責己○○明明
    就有在外面亂放話，後來一群小弟也擁上來這樣說，丙○○
    有交代現場的小弟說『人不要給我動』，可能是因為己○○
    的乾媽在場。有一個小弟叫『阿肥』的就很激動，拿出一把
    槍，我不知道是真槍還是假槍，己○○一進門，『阿肥』就
    拿槍往他脖子上架，對己○○說『你明明在外面有放風聲說
    有繳保護費給『智哥』』，己○○的乾媽有說不要這樣子，
    說『我在場還給我動人』，後來大家就坐下來，丙○○來一
    下下就走，都沒有坐下來，只有交代小弟不要動人，後來就
    由他的小弟『阿昌』主導談價錢的事情，『阿昌』就說要己○○一百萬，後來因為乾媽求情... 這時候丙○○已經先離
    開」等語（見原審卷第202至203頁、第205頁），亦與證人
    即同案被告甲○○前開於警詢時供述案發初時被告丙○○確
    實在場，後來即先行離開等語（見96年度偵字第1979號卷第
    27至28頁）互核相符，可見被告丙○○確於案發初時在場，
    並指責被害人己○○在外面亂放話，嗣因見其乾媽蕭玉梅在
    場，即交代同案被告庚○○等人『人不要給我動』等語後即
    先行離去無訛。
  3.又證人即被害人己○○曾於偵查中證稱：因伊沒有那麼多錢
    ，同案被告乙○○有打電話給他老闆即被告丙○○，後來同
    意降價等語，已如前述，與證人即同案被告甲○○於警詢時
    供述其弟即被告乙○○一直出去外面打電話乙節互核相符，
    堪認被告恐嚇被害人己○○支付之最低額度，並非在場之被
    告庚○○戊○○乙○○甲○○等人所能決定，始需由被告乙○○於決定降價額度時，一直出去外面打電話之必要。此外
    ，再經調取被告庚○○所使用門號0000000000號行動電話及
    被告戊○○所使用門號0000000000號行動電話，與被告丙○○所使用門號0000000000（登記人為紀品吟）之行動電話間
    有密切之通聯紀錄，其中門號0000000000號行動電話與被告
    丙○○所使用門號0000000000行動電話間，於96年2月28日
    中午12時許至同日晚間8時許，計有6次通聯紀錄（見96年度
    偵字第1979號卷第156至157頁）；門號0000000000號行動電
    話與被告丙○○所使用門號0000000000行動電話間，於當日
    下午2時許至晚間9時許，亦有7次通話紀錄（見96年度偵字
    第177至179頁），堪認被告丙○○於案發時，確與同案被告
    乙○○及被告庚○○、戊○○上開行動電話間有密切之通話
    情形，用以掌握現場情形及決定恐嚇取財之額度，以遂行渠
    等共同恐嚇取財之犯行。是被告丙○○辯稱本案與伊無關云
    云，顯係事後卸責之詞，不足採信。
  (四)綜上所述，本件事證已經明確，被告丙○○、庚○○、乙○○、戊○○、甲○○等人犯行洵堪認定，均應予依法論科。
二、按本票為設權證券，其權利之發生必須作成證券；本票亦屬
    有價證券，其權利之行使或處分必須占有該證券。是本票權
    利之發生、行使及處分既與證券之作成或占有具有不可分離
    之關係，自亦具有「物」之性質，而得為竊盜罪（刑法第32
    0條第1項）、詐欺取財罪（刑法第339條第1項）、強盜取財
    罪（刑法第328條第1項）或恐嚇取財罪（刑法346條第1項）
    等犯罪之客體，非僅單純之權利或財產上之利益（最高法院
    89年度臺上字第3724號判決意旨參照）。又本票為有體物，
    並為有價證券，有經濟價值，以恐嚇方法使被害人簽發交付
    本票，即屬恐嚇取財既遂（最高法院86年度臺上字第2056號
    判決意旨參照）。被告5人係以一個恐嚇行為，使被害人己○○、丁○○心生畏懼，惟己○○未簽發本票而未遂，丁○○簽發本票交付而既遂，是被告5人係以一行為同時觸犯刑
    法第346條第3項、第1項恐嚇取財未遂罪，同條第1項之恐嚇
    取財既遂罪，依刑法第55條想像競合犯之規定，應從一重之
    刑法第346條第1項恐嚇取財既遂罪論斷。被告5人間就上開
    恐嚇取財之犯行，有行為分擔、犯意聯絡，自應論以共同正
    犯。又被告5人雖有向被害人己○○、丁○○表示：「不然
    你先走試試看、你就不要簽啊，沒關係，你走啊，你走試試
    看」等語，然此係恐嚇被害人己○○、丁○○之內容，尚非
    限制被害人己○○、丁○○之行動自由，附此敘明。再被告
    乙○○前於88年間，因懲治盜匪案件，經臺灣新竹地方法院
    以88年度少訴字第9號判決判處有期徒刑4年確定，於92年2
    月23日執行完畢，有本院被告前案紀錄表在卷可憑，其受有
    期徒刑之執行完畢，5年內再犯本件有期徒刑以上之罪，應
    依刑法第47條第1項之規定，論以累犯，並加重其刑。又中
    華民國九十六年罪犯減刑條例已於96年7月16日施行，本件
    被告5人等犯罪時間在該條例第2條第1項所定96年4月24日之
    前，且所宣告之有期徒刑均未逾1年6月，合於減刑條件，爰
    依中華民國九十六年罪犯減刑條例第2條第1項第3款、第7條
    之規定，減其宣告刑2分之1，
三、原審經審理之結果，除被告庚○○部分，經核原審該部分之
    認事用法並無違誤，量刑亦稱妥適外，至被告甲○○、乙○○、戊○○、丙○○等4人部分罪證明確，予以論科，固非
    無見，惟查：按量刑之輕重，固屬事實審法院得依職權自由
    裁量之事項，以行為人之責任為基礎，並斟酌刑法第57條各
    款所列情狀，為整體之評價，然後在法定刑度內，依比例原
    則及平等原則，力求量刑裁量權之行使妥當性及合目的性，
    酌量科刑，避免有偏執一端，致有失出失入之情形。如為刑
    法上之共同正犯，應就全部犯罪結果負其責任，係基於共同
    犯罪行為，應由正犯各負全部責任之理論，則於科刑時，仍
    應審酌刑法第57條所列各款情狀，分別情節，為各被告量刑
    輕重之標準，並非必須科以同一之刑。原審審酌被告甲○○
    、乙○○、戊○○、丙○○等4人4人正值青壯，不思以己力
    賺取財物，以被害人己○○在外亂放話為藉口，仗勢對被害
    人己○○、丁○○恐嚇取財，並由同案被告庚○○持扣案之
    玩具手槍恐嚇被害人己○○、丁○○，造成被害人2人內心
    恐懼，且被告丙○○、甲○○至原審審理中，仍未坦承犯行
    ，犯後態度惡劣，另被告戊○○及乙○○雖坦承犯行，惟就
    犯罪經過仍避重就輕，犯後態度亦不佳等一切情狀，分別量
    處被告甲○○有期徒刑10月，減為有期徒刑5月；被告乙○○有期徒刑1年，4月，減為有期徒刑8月；被告戊○○有期
    徒刑1年，減為有期徒刑6月；被告丙○○有期徒刑1年6月，
    減為有期徒刑9月，固非無見。惟本案如依刑法第57條所列
    各款情狀，如行為人生活狀況、品行、智識程度及犯罪之動
    機、目的、手段、犯罪所生危害及犯後態度，及共犯間參與
    犯罪情節等攸關量刑裁量權行使等事項，必須依各被告所屬
    事證詳為審酌，不宜將被告以外之事證納入考量。查本件被
    告乙○○、戊○○2人已就其所犯全部坦承不諱，並無原審
    所指有避重就輕、態度不佳等情；至被告甲○○雖否認犯罪
    ，惟其有於同案被告庚○○持扣案之玩具手槍抵住被害人己○○太陽穴時，出面攔阻，嗣同案被告庚○○即將該玩具手
    槍收起來等情，業據證人即同案被告乙○○於偵查中供明在
    卷（見96年度偵字第1979號卷第34至35頁），足認其涉案情
    節較輕，而被告丙○○固為本件共犯之首謀，惟審酌其基於
    犯意聯絡，而由同案被告庚○○等4人分擔共同實行本件犯
    行，本院認其刑度以與持玩具手槍抵住被害人己○○太陽穴
    ，造成被害人身心莫大恐懼（被害人當時尚不知該槍係無殺
    傷力之玩具手槍）之同案被告庚○○同一為妥適。被告丙○○提起上訴，仍執前詞，否認犯罪，及被告庚○○以原審量
    刑過重為由，提起上訴，固均無可採。惟被告甲○○、乙○○、戊○○等人以原審量刑過重，提起上訴，指摘原判決，
    依前開之說明，則有理由。是原判決除被告庚○○部分之上
    訴，為無理由，應予駁回外，其餘關於被告甲○○、乙○○
    、戊○○、丙○○等人部分之判決既有前揭可議之處，即屬
    無可維持，應由本院將原判決撤銷改判。爰審酌被告甲○○
    、乙○○、戊○○、丙○○等4人正值青壯，不思以己力賺
    取財物，以被害人己○○在外亂放話為藉口，仗勢對被害人
    己○○、丁○○恐嚇取財，並由同案被告庚○○持扣案之玩
    具手槍恐嚇被害人己○○、丁○○，造成被害人2人內心恐
    懼，及被告丙○○、甲○○均矢口否認犯行，被告丙○○為
    本件共犯首謀，惟被告甲○○於同案被告庚○○持扣案之玩
    具手槍抵住被害人己○○太陽穴時，曾出面攔阻，使被害人
    客觀上所遭受之身心壓力稍減；暨被告戊○○及乙○○均坦
    承犯行，犯後態度尚可等一切情狀，分別改量處如主文所示
    之刑，且依中華民國96年罪犯減刑條例第2條第1項第3款規
    定，各減其刑期2分之1，並就被告甲○○、乙○○、戊○○
    部分，諭知易科罰金之折算標準，以資懲儆。至扣案之玩具
    手槍乙支，為被告庚○○所有，且係供本件恐嚇取財犯行所
    用之物，業據被告庚○○直承在卷，應依刑法第38條第1項
    第2款之規定宣告沒收。另被害人丁○○所簽發如附表所示
    之本票5紙，為被告5人犯罪所得之物，亦應依同條項第3款
    之規定宣告沒收之。
據上論斷，應依刑事訴訟法第369條第1項前段、第368條、第364
條、第299條第1項前段，刑法第28條、第346條第1項、第55條、
第47條第1項、第41條第1項前段、第38條第1項第2款、第3款，
中華民國九十六年罪犯減刑條例第2條第1項第3款、第7條、第9
條，判決如主文。
本案經檢察官陳國鳴到庭執行職務。
中    華    民    國    97    年    10    月    30    日
                  刑事第十四庭   審判長法  官   陳志洋
                                       法  官   蔡聰明
                                       法  官   謝靜慧
以上正本證明與原本無異。
不得上訴。
                                       書記官   高士童
中    華    民    國    97    年    11    月    6     日
附錄：本案論罪科刑法條全文
刑法第346條第1項
意圖為自己或第三人不法之所有，以恐嚇使人將本人或第三人之
物交付者，處6月以上5年以下有期徒刑，得併科1千元以下罰金
。
附表
 ┌───┬──────┬──────┬───────┬────┐
 │編  號│ 本 票 號 碼│到  期  日  │金額（新臺幣）│ 發票人 │
 ├───┼──────┼──────┼───────┼────┤
 │  一  │ 494705     │96年3月15日 │    5萬元     │ 丁○○ │
 ├───┼──────┼──────┼───────┼────┤
 │  二  │ 494706     │96年4月15日 │    5萬元     │ 丁○○ │
 ├───┼──────┼──────┼───────┼────┤
 │  三  │ 494707     │96年5月15日 │    5萬元     │ 丁○○ │
 ├───┼──────┼──────┼───────┼────┤
 │  四  │ 494708     │96年6月15日 │    5萬元     │ 丁○○ │
 ├───┼──────┼──────┼───────┼────┤
 │  五  │ 494709     │96年7月15日 │    5萬元     │ 丁○○ │
 └───┴──────┴──────┴───────┴────┘


司法院資訊處製作；財團法人民間司法改革基金會備份。
